臺中高等行政法院判決
111年度交上字第31號
上  訴  人  廖天生                                     



被 上訴 人  臺中市交通事件裁決處

代  表  人  黃士哲              
上訴人對於中華民國110年12月8日臺灣臺中地方法院110年度交
更一字第6號行政訴訟判決，提起上訴，本院判決如下：
    主  文
一、上訴駁回。
二、上訴審訴訟費用新臺幣750元由上訴人負擔。
    理  由
一、事實概要：
　　上訴人所有號牌2170-FW號自用小客車（下稱系爭車輛）於
    民國109年6月22日7時15分許，行經臺中市○區○○路○段與五
    權南路口(下稱系爭路口)，因「汽車駕駛人未依規定使用方
    向燈」之違規行為，遭民眾於109年6月28日檢具事證檢舉，
    為臺中市政府警察局第三分局（下稱舉發機關）員警認定該
    車違反道路交通管理處罰條例(下稱道交條例)第42條之規定
    ，逕行對車主即上訴人製開第GCH653385號舉發違反道路交
    通管理事件通知單。上訴人未於到案期限檢具事證及應歸責
    人相關資料，向被上訴人告知應歸責人，被上訴人即依道交
    條例第85條第4項規定，推定上訴人有過失，並依道交條例
    第85條第1項後段「仍依本條例各該違反條款規定處罰」之
    規定，續於109年8月21日以中市裁字第68-GCH653385號裁決
    書（下稱原處分），依道交條例第42條及「違反道路交通管
    理事件統一裁罰基準表」之規定，按期限內到案之基準，裁
    處上訴人第1階段罰鍰新臺幣（下同）1,200元。上訴人不服
    ，提起行政訴訟，前經臺灣臺中地方法院(下稱原審法院)以
    109年度交字第403號行政訴訟判決駁回。上訴人不服，提起
    上訴，經本院以110年度交上字第66號判決，將原審法院上
    揭判決廢棄，發回原審法院重新審理。原審法院嗣再以110
    年度交更一字第6號行政訴訟判決(下稱原判決)駁回上訴人
    之訴。上訴人猶未甘服，遂提起本件上訴。
二、上訴人起訴之主張及聲明、被上訴人於原審之答辯及聲明暨
    原判決關於證據取捨、認定事實及適用法規之論據，均詳如
    原判決所載。
三、上訴人上訴意旨略以：
　㈠系爭路口車道線係違法設置，違反「道路交通標誌標線號誌
    設置規則」(下稱「設置規則」)第180條第1項第1款第2目、
    第182條、第184條及圖例、第147條等規定。對於「車道數
    有變更之路段」，「設置規則」第182條第3項圖三有明確圖
    畫規定車道線之劃設方法為縱向，對於設有「左轉彎專用道
    」路段，第184條及圖例規定車道之劃設方式為縱向，且應
    將安全島寬度縮減並騰出空間設置，以利後車行車安全及通
    暢。且該圖示同樣是2車道變更為3車道，車道線為縱向白虛
    線。系爭路口設有左轉彎專用車道，同樣為2車道變更為3車
    道，但車道線卻由左向右橫向劃設，角度超過45度已非縱向
    ，明顯違法設置。原判決既認系爭路口有車道數變更、有增
    設左轉彎車道、現場車道線向右曲線劃設等情形，卻未提供
    該車道線可橫向劃設之法源依據為何，即有未依法適用「設
    置規則」第147條、第180條、第182條、第184條，判決不備
    理由之情形。且依「設置規則」第234條規定可知，車道線
    劃設機關對於車道線之設置並無行政上裁量權，被上訴人未
    提出任何法令依據舉證其有裁量權存在，原判決率斷認為車
    道線係合法設置，違反證據裁判原則，有判決違背法令之違
    誤。
　㈡上訴人於原審勘驗未為自認或認諾，且主張該車道線為違法
    劃設，原判決認上訴人不爭執該未顯示方向燈，跨越白虛線
    至直行車道之行為，係悖於事實判決，認事用法顯然違誤。
    又原審未將行車紀錄器畫面送鑑定單位鑑定，僅臆測而作出
    不利上訴人之判斷，違反證據裁判原則，原判決對於上訴人
    有利之證據未為調查，判決違背法令；況上訴人請求調查行
    車紀錄器畫面之日期是否與實際日期相同，爭執裁罰權之時
    效消滅期間，原判決理由卻誤為行車紀錄器畫面真偽之論述
    ，有訴外裁判之虞。
　㈢又上訴人於起訴書主張原處分違反行政程序法第5條明確性原
    則，然原判決未予裁判，有漏未判決之情形；另原審未經言
    詞辯論，再次剝奪上訴人聽審權、言詞辯論權、訴訟上攻擊
    防禦權、在場權，亦違反鈞院前審判決之發回意旨，足見原
    判決違法等語，並聲明：⒈原判決廢棄，⒉原裁決撤銷。
四、本院經核原判決駁回上訴人在原審之訴，尚無違誤，茲就上
    訴理由再予論述如下：
  ㈠上訴人指摘原審未行言詞辯論逕為判決，剝奪其聽審權、言
    詞辯論權、訴訟上攻擊防禦權、在場權，亦違反本院前審判
    決之發回意旨等云。惟查：
　⒈按「交通裁判事件之裁判，得不經言詞辯論為之。」為行政
    訴訟法第237條之7所明定。依此可知，交通裁決事件訴訟程
    序係採取任意言詞辯論，亦即事實審法院對於是否定言詞辯
    論期日，通知兩造到場辯論，具有裁量權，其得選擇行言詞
    辯論，亦得選擇不經言詞辯論逕行判決。倘事實審法院業依
    行政訴訟法第125條、第133條規定，盡其職權調查事實關係
    及證據的義務，且已使當事人就其調查證據之結果有表示意
    見之機會，則事實審法院選擇不經言詞辯論，而就兩造之主
    張及意見並其調查證據之結果，綜合判斷後逕行判決，即難
    謂有違背法令情事。
  ⒉原審於110年10月7日行調查證據程序，當庭勘驗錄影光碟，
    並請上訴人到庭陳述（見原審交更一卷第53至56頁），已踐
    行當事人陳述意見程序；嗣後原審綜觀全卷證據認定上訴人
    違規事實明確，不經言詞辯論逕為判決，核屬原審訴訟指揮
    之職權正當行使，依上開規定並無違誤。上訴人上開主張核
    無足採。
　㈡關於上訴人主張原審未將行車紀錄器畫面送鑑定單位鑑定，
    僅臆測而作出不利上訴人之判斷，違反證據裁判原則；原判
    決對於上訴人有利之證據未為調查，判決違背法令乙節：
  ⒈道路交通安全規則第91條第1項第6款規定：「行車遇有轉向
    、減速暫停、讓車、倒車、變換車道等情況時所用之燈光及
    駕駛人之手勢，應依下列規定：……。六、變換車道時，應先
    顯示欲變換車道方向之燈光或手勢。」第109條第2項第2款
    規定：「汽車駕駛人，應依下列規定使用方向燈：……二、……
    ；變換車道時，應先顯示欲變換車道方向之燈光，並應顯示
    至完成轉彎或變換車道之行為。」行為時（103年6月18日修
    訂）道交條例第7條之1規定：「對於違反本條例之行為者，
    民眾得敘明違規事實或檢具違規證據資料，向公路主管或警
    察機關檢舉，經查證屬實者，應即舉發。但行為終了日起逾
    7日之檢舉，不予舉發。」第42條規定：「汽車駕駛人，不
    依規定使用燈光者，處新臺幣1,200元以上3,600元以下罰鍰
    。」
  ⒉證據資料如何判斷，為證據評價問題，其證明力如何，是否
    足以證明待證之事實，乃應由事實審法院斟酌全辯論意旨及
    調查證據之結果，依論理及經驗法則判斷事實之真偽；苟其
    判斷無違反證據、經驗及論理法則等違法情事，即非法所不
    許。換言之，如事實審法院之判斷並無上開違反證據、經驗
    及論理法則之情事，其證據之取捨與事實之認定，縱與當事
    人所希冀者不同，亦不得謂為原判決有違背法令之情形。
  ⒊經查，原審參酌卷附舉發違反道路交通管理事件通知單、採
    證照片、原處分等證據資料，並勘驗採證光碟，參酌上訴人
    自承採證光碟內之車輛確係其所有（見原審交更一卷第54頁
    ），據以認定上訴人所有系爭車輛於109年6月22日7時15分
    許，行經系爭路口，因汽車駕駛人沿臺中市○區○○路○段往東
    北方向過高院路口之白虛線右側車道行駛，未顯示方向燈，
    跨越白虛線至直行車道，而當時復興路三段可以看到中間劃
    設車道線虛線，靠近復興路三段接近五權南路口時，該條車
    道線虛線向右曲線劃設將車道線劃分為雙白線，而接近停止
    線之前復興路三段與五權南路交岔路口，此處的車道為三條
    車道，左邊是左轉專用車道，中間是直行車道，右側是直行
    與右轉車道，此處的三條車道接近停止線前是以雙白線劃設
    區分車道之事實，核無違背證據法則，得作為本院判決之事
    實基礎。
  ⒋上訴人駕駛系爭車輛行經復興路上至系爭路口時，應依復興
    路上「白虛線」之標線行駛，然卻跨越「白虛線」至直行車
    道，變換車道而未依規定使用方向燈，核屬違反道交條例第
    42條之規定。原審認系爭車輛違反交通安全規則第91條第1
    項第6款規定，確有道交條例第42條「汽車駕駛人不依規定
    使用燈光」之違規行為，原處分據此規定，並參酌裁處時「
    違反道路交通管理事件統一裁罰基準表」，裁處上訴人第1
    階段罰鍰1,200元，並無不合，而駁回上訴人於原審之訴。
    經核尚無違誤。上訴人上開主張，核其意旨無非係對原審法
    院依法所為事實認定之職權行使，就原審不採之事實認定結
    果，再事爭執，復就原審已論斷者，仍執歧異見解而為爭議
    ，難謂有理由。
　5.又原審於理由中已詳為交代「經本院調查勘驗結果，檢舉民
    眾行車紀錄器畫面其畫面自然連續不中斷，路面車道線與系
    爭車輛變換車道之行為均清晰可辨」，因認無偽造、變造之
    虞。並敘明「檢舉民眾車輛與系爭車輛係偶然相逢，而系爭
    車輛上開違規，又屬瞬間之偶發事件，且對檢舉人而言，上
    開違規情節非其可事先預料，亦可排除蓄意造假之可能」，
    而認就上訴人爭執行車紀錄器畫面上日期與實際日期是否相
    符部分無再調查之必要，均無違經驗法則及論理法則，亦難
    謂原判決有何違背法令之情形。
  ㈢上訴人又主張系爭路口車道線係違法設置，原判決率斷認為
    車道線係合法設置，違反證據裁判原則，有判決違背法令之
    違誤等云。惟查：
　⒈按交通標誌、標線、號誌之設置目的，在於提供車輛駕駛人
    及行人有關道路路況之警告、禁制、指示等資訊，以便利行
    旅及促進交通安全，有無設置之必要，如何設置，設置何種
    標誌以及在何處設置，屬主管機關職權內依法裁量之範圍；
    此一涉及特定地點、多數人及長期時間之交通管制行為，屬
    於行政程序法第92條第2項所指一般處分，其效力除有重大
    違法瑕疵或經撤銷者，應以存在之狀態為斷。
  ⒉本件路面標線繪設情形，原判決參酌上訴人檢附五權路與復
    興路口照片（見原審交字第403號卷第187頁），認定系爭路
    口之復興路車道線由縱向直線之劃設延伸為稍向右偏移之劃
    設，無非係配合路口車道分流並指示行經該路口之車輛所設
    計（即兩線車道轉變為三線車道），且本件車道白虛線之方
    向仍朝行車方向即復興路往東北方向所劃設，該路口標線並
    無違反「設置規則」等情(見原判決第6頁)，經核並無違背
    證據法則，亦與經驗及論理法則無違；況自系爭路口照片以
    觀，上訴人行經系爭路口時標線要屬明確，並無任何斑駁而
    無法辨識之情形，上訴人自應依循路面標線規定之方向前進
    ，或於變換車道時遵守顯示方向燈之義務。上訴人上開主張
    ，核其意旨，係以其個人法律見解歧異，就其於原審已爭執
    而為原審所不採之主張，再行爭執，亦難認有理由。
　㈣關於上訴人主張原處分違反行政程序法第5條明確性原則，然
    原判決未予裁判，有漏未判決之情形乙節。惟：
  ⒈按所謂判決不備理由係指判決全然未記載理由，或雖有判決
    理由，但其所載理由不明瞭或不完備，不足使人知其主文所
    由成立之依據。原判決對於當事人之主張或答辯未予論斷，
    雖理由略有未盡之情形，然如僅屬細節問題，未能使判決基
    礎發生動搖，不影響裁判之結果者，依行政訴訟法第258條
    規定，自非構成廢棄原判決之理由（最高行政法院109年度
    上字第498號判決意旨參照）。又行政行為之內容應明確，
    故行政程序法第96條第1項第2款乃規定行政處分以書面為之
    者，應記載主旨、事實、理由及其法令依據。但觀諸該規定
    之目的，乃在使行政處分之相對人及利害關係人得以瞭解行
    政機關作成行政處分之法規根據、事實認定及裁量之斟酌等
    因素，以資判斷行政處分是否合法妥當，及對其提起行政救
    濟可以獲得救濟之機會，並非課予行政機關須將相關之法令
    、事實或採證認事之理由等等鉅細靡遺予以記載，始屬適法
    。故書面行政處分所記載之事實、理由及其法令依據，如已
    足使人民瞭解其原因事實及其依據之法令，即難謂有違行政
    法上明確性原則（最高行政法院109年度上字第958號判決意
    旨參照）。
  ⒉經查，本件原處分已明確記載受處分人、原舉發通知單號碼
    、車輛種類及牌照號碼、住址、違規時間、違規地點、處罰
    主文、簡要理由等，其中舉發違規事實、舉發違反法條已分
    別載明「汽車駕駛人未依規定使用方向燈」「道路交通管理
    處罰條例第42條……規定。」(見原審交字第403號卷第23頁)
    ，是上訴人已得具體認知原處分之內容，尚難謂原處分欠缺
    明確性。原判決雖未詳論原處分是否違反明確性原則一事，
    惟以本件事實認定及法律適用結果仍屬正確而論，尚不影響
    判決結果，並已由本院前開說明補足，原判決自仍應予以維
    持，上訴人上述主張，難認可採。
  ㈤綜上所述，原判決業將其得心證之理由記明於判決，且就上
    訴人主張不採之理由，詳予論駁，核無判決不適用法規或適
    用不當、不備理由等違背法令情事。上訴意旨，指摘原判決
    違背法令，求予廢棄，為無理由，應予駁回。
五、末按，行政訴訟法第237條之9第2項規定，交通裁決事件之
    上訴準用同法第237條之8第1項之規定，是交通裁決事件之
    上訴，行政法院為訴訟費用之裁判時，應確定其費用額。本
    件上訴人對於交通裁決事件之上訴，既經駁回，上訴審訴訟
    費用750元（上訴裁判費）應由上訴人負擔，爰併予確定如
    主文第2項所示。
六、據上論結，本件上訴為無理由。
中　　華　　民　　國　　111 　年　　9 　　月　　 8　　日
                  臺中高等行政法院第三庭
                        審判長法  官　陳文燦
　　　　　　　　　　　    　　法  官　張鶴齡
　　　　　　　　　　　　　　　法  官　黃司熒
以上正本證明與原本無異。
本判決不得上訴。
中　　華　　民　　國　　111 　年　　9 　　月　　 8　　日
                              書記官　詹靜宜